臺灣臺南地方法院刑事判決　　　　　　　100年度訴字第950號
公　訴　人　臺灣臺南地方法院檢察署檢察官
被　　　告　黃榮展
上列被告因違反毒品危害防制條例案件，經檢察官提起公訴（10
0 年度毒偵字第1426號），嗣被告於本院準備程序中被告就被訴
事實為有罪之陳述，經本院告知簡式審判程序之旨，並聽取被告
與公訴人之意見後，合議庭裁定由受命法官獨任進行簡式審判程
序，判決如下：
    主  文
黃榮展施用第一級毒品，處有期徒刑壹年。
    事  實
一、黃榮展前於民國89年間因施用第一級毒品海洛因、第二級毒
    品安非他命案件，經臺灣彰化地方法院裁定送觀察、勒戒後
    ，認有繼續施用毒品之傾向，而由該院另依89年度毒聲字第
    5737號裁定令入戒治處所施以強制戒治，並於91年8 月23日
    執行完畢出所，並由臺灣彰化地方法院檢察署檢察官於91年
    9 月13日以91年度戒毒偵字第846 、847 、848 號為不起訴
    處分確定在案。又於上開強制戒治執行完畢釋放後5 年內之
    92年間，再因施用第一級毒品海洛因與第二級毒品安非他命
    ，經本院以92年度訴字第1220號判決分別判處有期徒刑10月
    、6 月（定應執行刑為1 年2 月）確定，嗣經減為有期徒刑
    5 月、3 月，並與所犯強盜、傷害、妨害自由等罪合併定應
    執行有期徒刑8 年7 月確定，於98年5 月4 日假釋付保護管
    束。詎仍不知悔改，於假釋期間內復基於施用第一級毒品及
    第二級毒品之犯意，於100 年3 月30日18時許，在臺南市○
    ○區○○路242 巷7 號8 樓之1 住處，以玻璃球燒烤方式，
    同時施用第一級毒品海洛因、第二級毒品安非他命1 次。嗣
    於同月31日上午，因另涉其他刑案遭警查獲，經其同意採尿
    送驗，結果呈嗎啡、甲基安非他命陽性反應，始悉上情。
二、案經臺南市政府警察局歸仁分局移送臺灣臺南地方法院檢察
    署檢察官偵查起訴。
    理  由
一、本件被告黃榮展所犯係死刑、無期徒刑、最輕本刑為3 年以
    上有期徒刑以外之罪，其於準備程序中就被訴事實為有罪之
    陳述，經本院告知簡式審判程序之旨，並聽取公訴人及被告
    意見後，合議庭裁定由受命法官獨任進行簡式審判程序，合
    先敘明。
二、訊據被告對於上揭時、地，施用第一級毒品海洛因、第二級
    毒品甲基安非他命之事實，坦承不諱，而被告為警查獲所採
    之尿液檢體，經送台灣檢驗科技股份有限公司以酵素免疫分
    析法及氣相層析質譜檢驗結果，呈現嗎啡、甲基安非他命陽
    性反應，此有台灣檢驗科技股份有限公司濫用藥物實驗室-
    高雄100 年4 月26日KH/2011/00000000號濫用藥物尿液檢驗
    報告暨臺南市政府警察局歸仁分局毒品犯罪嫌疑人尿液採驗
    作業管制紀錄清冊各1 份在卷可稽（見警卷第25、26頁）。
    足認被告之任意性自白核與事實相符，應堪信為真實，可採
    為本件論罪科刑之依據。是本件事證明確，被告施用第一、
    二級毒品犯行，洵堪認定，應予依法論科。
三、按海洛因、甲基安非他命為毒品危害防制條例第2 條第2 項
    第1 款、第2 款所稱之第一級毒品與第二級毒品，不得施用
    、持有。次按觀察、勒戒或強制戒治執行完畢釋放後，5 年
    內再犯第10條之罪者，應依一般刑事訴訟程序予以起訴論罪
    科刑，此觀諸毒品危害防制條例第20條、第23條第2 項規定
    自明。再按犯毒品危害防制條例第10條之罪，經觀察、勒戒
    後，認無繼續施用毒品之傾向，應即釋放，並為不起訴處分
    ；認有繼續施用毒品之傾向者，應由檢察官聲請法院裁定令
    入戒治處所施以強制戒治，至無繼續戒治之必要，強制戒治
    期滿，應即釋放，由檢察官為不起訴處分。經觀察勒戒、強
    制戒治執行完畢釋放後，5 年內再犯第10條之罪，依93年1
    月9 日修正施行之毒品危害防制條例第23條第2 項規定意旨
    ，應由檢察官偵查起訴。又依修正後之規定，僅限於「初犯
    」及「5 年後再犯」二種情形，始應先經觀察、勒戒或強制
    戒治程序。倘被告於5 年內已再犯，經依法追訴處罰，縱其
    第3 次（或第3 次以上）再度施用毒品之時間，在初犯經觀
    察、勒戒或強制戒治執行完畢釋放5 年以後，已不合於「5
    年後再犯」之規定，且因已於「5 年內再犯」，顯見其再犯
    率甚高，原實施觀察、勒戒或強制戒治，已無法收其實效，
    即應依該條例第10條處罰（最高法院97年度第5 次刑事庭會
    議決議參照）。查被告前於89年間因施用毒品案件，經臺灣
    彰化地方法院裁定送觀察、勒戒後，認有繼續施用毒品之傾
    向，另由該院以89年度毒聲字第5737號裁定令入戒治處所施
    以強制戒治，並於91年8 月23日執行完畢出所，並由臺灣彰
    化地方法院檢察署檢察官於91年9 月13日以91年度戒毒偵字
    第846 、847 、848 號為不起訴處分確定在案。又於上開強
    制戒治執行完畢釋放後5 年內之92年間，再因施用第一級毒
    品海洛因與第二級毒品安非他命，經本院以92年度訴字第12
    20號刑事判決分別判處有期徒刑10月、6 月（定應執行刑為
    1 年2 月）確定，有臺灣高等法院被告前案紀錄表1 份在卷
    可參，本件復於100 年3 月30日18時許，同時施用第一級毒
    品海洛因及第二級毒品甲基安非他命1 次，則公訴人予以起
    訴，尚無不合，本院自得依法論科。
四、核被告所為，係犯毒品危害防制條例第10條第1 項之施用第
    一級毒品及同條第2 項施用第二級毒品等罪嫌。其持有第一
    級毒品海洛因、第二級毒品安非他命進而施用，持有之低度
    行為，應為其施用之高度行為所吸收，不另論罪。查被告係
    將海洛因與甲基安非他命同時施用，業據被告供述在卷，而
    與被告經警採集之與尿液送驗結果係同時呈現上開2 種毒品
    陽性反應相符，此亦有上開尿液檢驗報告附卷可憑，因認被
    告之供述係屬可採。從而，被告以一個施用行為同時觸犯施
    用第一級、第二級毒品罪，為想像競合犯，應從一較重之施
    用第一級毒品罪處斷，起訴書載為應分論併罰，顯有誤會，
    併此敘明。爰審酌被告經觀察勒戒、強制戒治及遭判刑、執
    行後，均未戒絕毒品，另再施用毒品，顯見其自制力不足，
    無法擺脫毒品，故應藉由刑罰之執行，以收教化之功能，且
    被告前有毒品之前科紀錄，素行不良，本件復同時施用第一
    、二級毒品，情節上顯然較單獨施用第一級毒品為重；惟念
    及被告坦承施用毒品之事實，且其行為尚未害及他人，並斟
    酌被告之犯罪動機、手段、智識程度等一切情狀，量處如主
    文所示之刑，以資懲儆。
據上論斷，應依刑事訴訟法第273 條之1 第1 項、第284 條之1
、第299 條第1 項前段，毒品危害防制條例第10條第1 項、第2
項，刑法第11條前段、第55條，判決如主文。
本案經檢察官薛雯文到庭執行職務。
中    華    民    國    100   年    11    月    8     日
                  刑事第三庭  法  官  曾子珍
以上正本證明與原本無異。
如不服本判決，應於收受送達後10日內向本院提出上訴書狀。
                              書記官  陳鈺翰
中    華    民    國   100    年    11    月    10    日
附錄本案論罪科刑法條全文：
毒品危害防制條例第10條
施用第一級毒品者，處6月以上5年以下有期徒刑。
施用第二級毒品者，處3年以下有期徒刑。